臺灣高等法院臺南分院刑事裁定
110年度抗字第570號
抗  告  人  
即 受刑 人  王登毅
上列抗告人因聲明異議案件，不服臺灣臺南地方法院中華民國11
0年6月23日裁定（110年度聲字第972號），提起抗告，本院裁定
如下：
    主  文
抗告駁回。 
    理  由
一、原裁定意旨略以：本件抗告人即受刑人王登毅因違反毒品危
    害防制條例案件，分別經臺灣臺南地方法院以108年度簡字
    第3400號、109年度簡字第1029、1031號分別判處有期徒刑4
    月確定，上開各罪復經臺灣臺南地方法院以109年度聲字第1
    264號裁定定應執行有期徒刑11月確定。嗣經執行檢察官通
    知抗告人就可能不准易科罰金及易社會勞動陳述意見，抗告
    人表示經上訴到本院，本院撤銷不得易科罰金之處分，請准
    予易科罰金等語，之後執行檢察官乃依本院110年度抗字第1
    43號刑事裁定之「由執行檢察官另為適法之處理」意旨，仍
    以抗告人經通緝到案，為警緝獲時，並扣得大量毒品及改造
    槍枝，顯有重複再犯之情形，建請不予准許易科罰金，經核
    抗告人確有不執行顯難收矯正之效，而否准易科罰金乙節，
    有抗告人陳述意見狀、臺灣臺南地方檢察署聲請易科罰金案
    件覆核表、同署民國110年5月14日南檢文丁110執聲他342字
    第1109031216號函及被告刑案資料查註紀錄表（見110年度
    執聲他字第342號執行卷宗）在卷可稽。執行檢察官認抗告
    人有難收矯正之效之情形，而不准受抗告人易科罰金，所為
    之裁量與准否易刑處分之要件亦具有合理之關連性，而屬針
    對個案所為「合於法律授權目的之合義務性裁量」，與比例
    原則、平等原則、不當聯結禁止原則均屬無違，亦未有逾越
    法律授權或專斷等濫用權力之情事，難謂執行檢察官之執行
    指揮為不當。從而，本件聲明異議為無理由，應予駁回等語
    。
二、本件抗告意旨略以：抗告人上開違反毒品危害防制條例案件
    ，均係犯施用第二級毒品之罪，且均經法院判決有期徒刑6
    月以下而得易科罰金。原審裁定認抗告人有另案意圖販賣毒
    品及持有槍械，而駁回抗告人易科罰金之聲請，然此等部分
    之犯行，尚未經判決有罪確定，有違無罪推定原則，且與本
    案抗告人得否易科罰金無關，是如因此等犯嫌而致抗告人不
    得易科罰金，恐有違憲法之公平正義原則，並使罪責不當而
    違反比例原則，且難收矯正之效或難以維持法秩序，均屬不
    確定法律概念，原審不准易科罰金，恐不適當，請准抗告人
    易科罰金之聲請等語。
三、按刑事訴訟法第484條規定，受刑人或其法定代理人或配偶
    以檢察官執行之指揮為不當者，得向諭知該裁判之法院聲明
    異議。是對於執行檢察官之指揮執行聲明異議者，應向所執
    行之裁判之諭知法院為之（最高法院92年台聲字第60號裁定
    意旨參照）。查抗告人因施用第二級毒品案件，分別經臺灣
    臺南地方法院以108年度簡字第3400號、109年度簡字第1029
    、1031號分別判處有期徒刑4月，如易科罰金，以新臺幣（
    下同）1,000元折算1日確定，上開3案復經臺灣臺南地方法
    院以109年度聲字第1264號裁定定應執行有期徒刑11月，如
    易科罰金，以1,000元折算1日，並於109年8月4日確定等情
    ，業經本院依職權調閱臺灣臺南地方檢察署109年度執更緝
    字第210號執行全卷查明屬實，並有臺灣高等法院被告前案
    紀錄表在卷可稽，又本案係執行抗告人前開施用第二級毒品
    罪經判處應執行之有期徒刑11月，所執行之裁判為臺灣臺南
    地方法院109年度聲字第1264號刑事確定裁定，揆諸前開說
    明，臺灣臺南地方法院屬刑事訴訟法第484條所規定「諭知
    該裁判之法院」無訛，是就本件聲請臺灣臺南地方法院當有
    管轄權，合先敘明。
四、又按刑法第41條第1項規定：「犯最重本刑為5年以下有期徒
    刑以下之刑之罪，而受6月以下有期徒刑或拘役之宣告者，
    得以新臺幣1,000元、2,000元或3,000元折算1日，易科罰金
    。但易科罰金，難收矯正之效或難以維持法秩序者，不在此
    限。」依其立法理由說明，個別抗告人如有不宜易科罰金之
    情形，在刑事執行程序中，檢察官得依該項但書規定，審酌
    抗告人是否具有易科罰金，難收矯正之效，或難以維持法秩
    序等事由決定之。是以，檢察官對於得易科罰金案件之指揮
    執行，依具體個案，考量犯罪特性、情節及抗告人個人特殊
    事由等因素，如認抗告人確有因不執行所宣告之刑，難收矯
    正之效，或難以維持法秩序者，自得不准予易科罰金，此乃
    檢察官指揮執行時得依職權裁量之事項，倘其未濫用權限，
    自不得任意指摘為違法，此觀諸刑事訴訟法第457條第1項前
    段規定「執行裁判由為裁判法院之檢察官指揮之」自明。從
    而，有期徒刑或拘役得易科罰金之案件，法院所諭知者，僅
    係易科罰金時之折算標準而已，至於是否准予易科罰金，仍
    賦予執行檢察官視個案具體情形，依前開法律規定而為裁量
    ，亦即執行檢察官得考量抗告人之一切主、客觀條件，審酌
    其如不接受有期徒刑或拘役之執行，是否難達科刑之目的、
    收矯正之成效或維持法秩序等，以作為其裁量是否准予易科
    罰金之憑據，非謂抗告人受6個月以下有期徒刑或拘役之宣
    告時，執行檢察官即必然應准予易科罰金。且上開法條所稱
    「難收矯正之效」及「難以維持法秩序」，均屬不確定法律
    概念，此乃立法者賦予執行者能依具體個案，考量犯罪所造
    成法秩序等公益之危害大小、施以自由刑，避免抗告人再犯
    之效果高低等因素，據以審酌得否准予易科罰金，亦即執行
    者所為關於自由刑一般預防（維持法秩序）與特別預防（有
    效矯治抗告人使其回歸社會）目的之衡平裁量，非謂僅因抗
    告人個人家庭、生活處遇值得同情即應予以准許；且法律賦
    予執行檢察官此項裁量權，僅在發生違法裁量或有裁量瑕疵
    時，法院始有介入審查之必要，如執行檢察官於執行處分時
    ，已具體說明不准易科罰金之理由，且未有逾越法律授權、
    專斷等濫用權力之情事，自不得遽謂執行檢察官之執行指揮
    為不當（最高法院100年度台抗字第646號、101年度台抗字
    第363號、105年度台抗字第246號、107年度台抗字第18號裁
    定意旨參照）。
五、經查：
㈠、抗告人因前揭施用第二級毒品案件，經臺灣臺南地方法院以1
    09年度聲字第1264號裁定定應執行有期徒刑11月，如易科罰
    金，以1,000元折算1日，並於109年8月4日確定後，原由臺
    灣臺南地方檢察署檢察官以109年度執更字第1702號指揮執
    行，惟因抗告人傳拘無著，經發布通緝後，於109年11月2日
    經警緝獲，並於其所駕駛之車輛中扣得其持有之不同種類之
    大量毒品、改造手槍及子彈。員警將抗告人移送臺灣臺南地
    方檢察署，由內勤檢察官訊問，抗告人於檢察官訊問可否易
    科罰金、今日送執行有無意見時，當庭表示無法易科罰金，
    對於今日送執行無意見等語，檢察官乃開立乙種執行指揮書
    ，將抗告人發監執行，該執行指揮書上載：「本聯係臨時之
    執行指揮書，於發監執行後7日內由原執行檢察官發正式之
    執行指揮書（甲），載明確實之刑期起訖日期，交付執行監
    獄及受刑人」，檢察官並於點名單批示：「被告另案查扣大
    量第一級、第二級、第三級毒品及槍枝，建請不予被告易科
    罰金」。之後承辦之書記官以內勤檢察官建請本案不准易科
    罰金為由，呈請執行檢察官核示是否准予易科罰金，執行檢
    察官則以抗告人遭緝獲時扣得大量毒品、改造槍枝為由，認
    抗告人確有不執行顯難收矯正之效之情形，乃簽請不准抗告
    人易科罰金，經層轉主任檢察官、檢察長批示，均同意執行
    檢察官之意見，執行檢察官乃開立109年執更緝丁字第210號
    執行指揮書（甲），載明刑期起算日期及執行期滿日，並於
    該執行指揮書備註欄記載：「註銷本案乙種指揮書，改以本
    件執行。受刑人經通緝到案，且扣得大量毒品及槍枝，經審
    核如不執行宣告之刑難收矯正之效，不准易科罰金。受刑人
    如不服得向法院聲明異議」。嗣抗告人以其犯行並未構成累
    犯，核與檢察機關辦理易服社會勞動作業要點第5點第8項第
    1款「三犯以上且每犯皆因故意犯罪而受有期徒刑宣告之累
    犯」之規定不符，抗告人未達難收矯正之效或難以維持法秩
    序之程度等情，對臺灣臺南地方檢察署檢察官109年度執更
    緝丁字第210號關於不准易科罰金及易服社會勞動之執行命
    令，向臺灣臺南地方法院聲明異議，後經臺灣臺南地方法院
    以109年度聲字第2277號刑事裁定，裁定聲明異議駁回，抗
    告人不服提起抗告後，於110年1月20日經本院以110年度抗
    字第26號刑事裁定，裁定抗告駁回確定在案等情，業據本院
    依職權調取臺灣臺南地方檢察署109年度執更緝字第210號執
    行案件全卷查核屬實。
㈡、嗣抗告人再以臺灣臺南地方檢察署檢察官109年度執更緝丁字
    第210號關於不准易科罰金之執行命令，係以抗告人經通到
    案，且扣得大量毒品及槍枝，而認如不執行宣告之刑難收矯
    正之效，有違無罪推定等不同原因事實，而對該不准易科罰
    金之執行命令聲明異議，後經臺灣臺南地方法院以109年度
    聲字第2250號刑事裁定，裁定聲明異議駁回後，抗告人不服
    提起抗告後，於110年4月22日經本院以110年度抗字第143號
    刑事裁定，認本件執行檢察官於換發甲種執行指揮書時，並
    未給予抗告人任何陳述意見之機會，即逕於該執行指揮書備
    註欄載明不准易科罰金之旨，全然排除抗告人聲請易科罰金
    之機會等情，而裁定原裁定及臺灣臺南地方檢察署檢察官10
    9年執更緝丁字第210號執行指揮書（甲）關於不准易科罰金
    之執行命令，應予撤銷，並經確定在案等情，業經本院依職
    權調閱臺灣臺南地方檢察署110年度執聲他字第342號執行全
    卷查明屬實。
㈢、嗣臺灣臺南地方檢察署執行檢察官遂通知抗告人就可能不准
    易科罰金及易社會勞動陳述意見後，抗告人具陳述意見狀表
    示經上訴至本院，本院已撤銷不得易科罰金之處分，請准予
    易科罰金等語，後執行檢察官依上開本院110年度抗字第143
    號刑事裁定之「由執行檢察官另為適法之處理」意旨，另再
    於110年5月21日以南檢文丁110執更緝210字第1109033078號
    函之執行命令，認抗告人因毒品案件經判決確定，受通知未
    到，拘提無著，通緝緝獲時遭警扣得大量毒品及改造槍枝，
    如准易科罰金，顯難收矯正之效，而駁回本件抗告人易科罰
    金之聲請等情，有抗告人110年5月17日之陳述意見狀、臺灣
    臺南地方檢察署聲請易科罰金案件覆核表、同署110年5月14
    日南檢文丁110執聲他342字第1109031216號函及110年5月21
    日南檢文丁110執更緝210字第1109033078號函（見110年度
    執聲他字第342號執行卷宗）在卷可稽，並經本院依職權調
    閱110年度執聲他字第342號執行全卷查明屬實。衡諸卷內資
    料，臺灣臺南地方檢察署執行檢察官不准抗告人易科罰金之
    聲請，已詳列不准易科罰金之理由，且予抗告人陳述意見之
    機會，並告知如不服此執行之指揮，得向法院聲明異議之旨
    ，故執行檢察官已就抗告人是否確有「因不執行所宣告之刑
    ，難收矯治之效」之具體情況審酌，其不准抗告人易科罰金
    之聲請，自難認有何執行之指揮不當。
㈣、再者，抗告人前於100年間已因販賣第二、三級毒品案件，經
    臺灣臺南地方法院以100年度訴字第424號判決判處有期徒刑
    1年10月（1罪）、1年4月（3罪），並定應執行有期徒刑3年
    8月確定；又於101年間，因持有第三級毒品、施用第二級毒
    品及持有具殺傷力改造手槍等罪，經臺灣臺南地方法院以10
    1年度訴字第547號判決，判處有期徒刑5月、2月、3年2月及
    併科罰金5萬元，有期徒刑部分應執行刑有期徒刑3年4月確
    定，上述各罪接續執行後，抗告人於105年8月15日縮短刑期
    假釋出監，於107年10月10日假釋付保護管束期滿，視為刑
    之執行完畢；再於108年間，因非法持有可發射子彈具殺傷
    力之槍枝、意圖販賣而持有第二級毒品、持有逾量第一級毒
    品等罪，經本院以110年度上訴字第332號判決，判處有期徒
    刑3年6月及併科金10萬元、有期徒刑3年6月，有期徒刑部分
    應執行刑有期徒刑5年；又除上開科刑紀錄外，抗告人先前
    因施用第二級毒品案件，經臺灣臺南地方法院裁定送勒戒處
    所執行觀察、勒戒，且曾經檢察官為緩起訴處等情，有本院
    110年度上訴字第332號刑事判決及臺灣高等法院被告前案紀
    錄表在卷可稽。可見抗告人歷經前案有期徒刑或罰金之執行
    、送觀察、勒戒及經緩起訴處分，仍未能記取教訓戒除毒癮
    惡習，亦未能遠離毒品相關環境，猶一再犯毒品相關犯罪，
    其無視法律禁制之心態實已甚為顯然，尤其本件抗告人不僅
    未遵期到案執行而遭通緝，其規避處罰之心態明顯，甚至為
    警緝獲時，尚為警查獲扣得其持有之大量毒品、改造手槍及
    子彈，益徵其無視法律禁制之心，顯見易刑處分對抗告人無
    法發揮矯正之目的。從而，執行檢察官於指揮執行之程序，
    以抗告人之刑案紀錄為據，依專業判斷，認抗告人如不入監
    執行所宣告之刑，顯難收矯正之效，從而不准抗告人易科罰
    金，係為使抗告人就其犯行付出代價以達懲治教化及遏止再
    犯之法規範目的所作成之決定，所為之裁量與准否易刑處分
    之要件亦具有合理之關連性，而屬針對個案所為「合於法律
    授權目的之合義務性裁量」，與比例原則、平等原則、不當
    聯結禁止原則均無違，亦無濫用判斷權限、裁量怠惰或其他
    違法瑕疵情事，自應予尊重。
六、綜上所述，本案執行檢察官否准抗告人易科罰金之聲請，係
    依法執行其職權，核無逾越法律授權、專斷等濫用權力之情
    事。原裁定認抗告人聲明異議為無理由，予以駁回，已詳敘
    其依憑之證據及認定之理由，經核並無違誤。抗告人猶執陳
    詞提起抗告，指摘原裁定不當，為無理由，應予駁回。
據上論斷，應依刑事訴訟法第412條，裁定如主文。　　
中　　華　　民　　國　　110 　年　　8 　　月　　16　　日
                 刑事第四庭     審判長法  官　郭玫利
                                      法  官　曾子珍
                                      法　官  陳金虎
以上正本證明與原本無異。
不得再抗告。
　　　                           　　 書記官　蘇文儀      
中　　華　　民　　國　　110 　年　　8 　　月　　16　　日